【裁判字號】    99,交抗,569
【裁判日期】    991215
【裁判案由】    聲明異議
【裁判全文】
臺灣高等法院高雄分院刑事裁定         99年度交抗字第569號
抗  告  人
即受處分人  林祐菁
上列抗告人因違反道路交通管理處罰條例聲明異議案件，不服臺
灣高雄地方法院中華民國99年10月21日裁定（99年度交聲字第26
07號），提起抗告，本院裁定如下：
    主  文
抗告駁回。
    理  由
一、抗告意旨略以：
(一)抗告人（即受處分人，下稱抗告人）騎乘機車沿高雄縣沿海路
  依速限行駛，該路段為分隔島型汽機車分道，機車道上沿路設
  有號誌，惟途經校前路口時，近端號誌僅設置於左方快車道，
  且易受鄰近之電線杆、豎立式號誌遮擋，機車道上復末設置遠
  端燈號且未繪製停止線，致抗告人行駛至交叉路口時，無法看
  到燈光號誌變化情形，而直行穿越路口後，始被路旁警察攔停
  ，當場舉發闖紅燈。
(二)按「號誌燈面係作為控制單向交通之用，包括一個或數個鏡面
  ，號誌燈面數及設置之規定如左：. . . . 二、行車管制號誌
  應使車輛駕駛人在距停止線前能同時辨認兩個以上顯示相同燈
  號之燈面」、「行車管制號誌之佈設原則如左：一、行車管制
  號誌至少應有一燈面設於遠端左側，且距近端停止線十公尺以
  上。如係以柱立式設置，應有二燈面分設於遠端兩側。但路形
  特殊時，主管機關得調整設置於其他適當位置。二、近端號誌
  應靠近停止線設置。三、號誌佈設以能使各車道駕駛者均能清
  楚辨認為原則。路幅寬廣之道路，必要時得加設號誌燈面，並
  採門架式或懸掛式設置」，道路交通標誌標線號誌設置規則第
  201 條、221 條分別定有明文。依前開規定，行車管制號誌以
  能使各車道駕駛人均能清楚辨認為原則，至少應有一燈面設於
  遠端左側，其目的在於如駕駛人已在停止線附近時，可能看不
  到頭頂上之近端號誌，故要有遠端號誌供駕駛人使駕駛人在行
  車時，方便辨認，惟抗告人行經該路口時，機車道上近端、遠
  端均未設置行車管制號誌。是以系爭路段交岔路口之機車道未
  於近端或遠端設置紅綠燈，本已不利駕駛人辨認；加以設於左
  方快車道上近端號誌設置位置不當易遭遮蔽，更不利駕駛人辨
  認燈號變化，致抗告人無法清晰辨識該路口紅綠燈燈號狀況，
  故認抗告人不應受罰。
(三)本件抗告人依速限謹慎行駛於沿海路機車道上，因紅綠燈未設
  置於機車道上，復未繪製停止線，設於左側快車道上之紅綠燈
  燈號變化又因受遮蔽而無法清晰辨識，對於該路段設有燈號管
  制一事欠缺預見可能性，抗告人信賴該車道並無設置行車管制
  號誌，對於闖越紅燈一事主觀上並無預見明矣。
(四)原審裁定認為沿海路為抗告人每日通勤必經道路，應對有無設
  置紅綠燈知之甚詳，惟系爭路段為新拓寬道路，拓寬後改以分
  隔島汽機車分道，且連續數路口均於機車道上設置行車管制號
  誌，獨於校前路口未設紅綠燈，路況規劃業經變更，已非抗告
  人之過往駕駛經驗所及，抗告人對系爭路口設有行車管制號誌
  並無預見性，而非如原審所認定之「知之甚詳」。原審復以證
  人倪信松之證言: 「當日20至24時伊等執行交通路檢勤務，在
  沿海與校前路口，看見異議人騎乘機車闖紅燈，伊以指揮棒攔
  停異議人，告知異議人闖紅燈之事實並請其轉頭確認燈號，異
  議人當下並無反應未看到紅燈或停止線，只要求伊開輕一點的
  罰責，伊則依法據實舉發等語」，認為抗告人對闖紅燈行為有
  所認識、具有過失，此部分與事實不符，抗告人因不知系爭路
  口設有行車管制號誌，被攔停時，根本不知燈號變化情形，且
  當下即向執勤員警表示伊未見紅綠燈、停止線，對闖紅燈行為
  並不知情，且執勤員警未告知抗告人具有得拒絕於罰單簽名之
  權利；縱然抗告人曾懇請員警裁罰從輕，亦屬人之常情，尚難
  僅因抗告人於罰單上簽名及證人片面陳述，即謂抗告人已承認
  有闖紅燈違規行為，原審之裁定對事實認定有所誤解。
(五)綜上所述，舉發違規事實地點之行車管制號誌設置不當，未能
  使駕駛人清晰辨識，而使抗告人對裁罰欠缺預見可能性，原審
  裁定認事用法有所違誤，懇請鈞院鑒核，撤銷原裁定云云。
二、按汽車駕駛人，行經有燈光號誌管制之交岔路口闖紅燈者，
    處新臺幣1800元以上5400元以下罰鍰；汽車駕駛人有道路交
    通管理處罰條例第53條情形者，除依原條款處罰鍰外，並予
    記點3 點，道路交通管理處罰條例第53條第1 項、第63條第
    1 項第3 款分別定有明文。
三、經查：
（一）前揭時、地，抗告人騎乘上開機車，行經高雄縣林園鄉○
      ○路及校前路口，因闖紅燈，為警當場攔檢並開單舉發，
      嗣經原處分機關即交通部公路總局高雄區○○○○道路交
      通管理處罰條例第53條第1 項裁處罰鍰1,800 元，並依同
      條例第63條第1 項規定記違規點數3 點等情，業據抗告人
      自承在卷（見其異議狀），並經證人即現場舉發警員倪信
      松於原審證述明確（原審卷第26頁），且有高雄縣政府警
      察局舉發違反道路交通管理事件通知單、交通部公路總局
      高雄區○○○○○道路交通管理事件裁決書各1 紙及高雄
      縣警察局林園分局港埔派出所99年巡邏勤務交通稽查照片
      3 張在卷可稽（原審卷第9 、10、35、36頁），此部分事
      實堪予認定。
（二）按行車管制號誌係藉由圓形之紅、黃、綠三色燈號及箭頭
      圖案，以時間更迭方式，分派不同方向交通之行進路權；
      或藉僅含紅、綠二色之圓形燈號，以管制單向輪放之交通
      。一般設於交岔路口或實施單向輪放管制之道路上（即俗
      稱之紅綠燈），此觀之道路交通標誌標線號誌設置規則第
      194 條規定甚明，而車輛面對圓形紅燈表示禁止通行，不
      得超越停止線或進入路口，同規則第206 條亦有明文，均
      未明定每一獨立之燈面應設置於其指示車道之上方，故本
      案紅綠燈未設置於機車道上，尚難認有何不符交通法規情
      事。
（三）而依抗告人自行拍攝之卷附照片2 張（原審卷第12頁）觀
      之，系爭行車管制號誌雖係設置於汽車道上，然並無遭他
      物遮蔽，致不能清楚辨認該燈號顯示之情形。又抗告人於
      原審審理時，已自承上開路段為其每日上下班通勤必經之
      路，顯見其對違規地點有無設置紅綠燈乙節，應知之甚詳
      ，況參以抗告人於原審審理中陳稱：違規當日伊因晚上有
      上英文課，較晚回來，因當天有點暗，伊沒有看清楚等情
      （原審卷第24頁），佐以抗告人當場已於舉發違反道路交
      通管理事件通知單上簽認乙節，業據證人倪信松於原審具
      結證稱：「當日20至24時伊等執行交通路檢勤務，在沿海
      與校前路口，看見抗告人騎乘機車闖紅燈，伊以指揮棒攔
      停異議人，告知抗告人闖紅燈之事實並請其轉頭確認燈號
      ，異議人當下並無反應未看到紅燈或停止線，只要求伊開
      輕一點的罰則，伊則依法據實舉發，當時有其他汽車、摩
      托車行經該地都有停車，只有異議人闖紅燈」等語（原審
      卷第25至26頁），足證違規當日，抗告人係因自身疏未注
      意之過失而誤闖紅燈，且其他汽車、摩托車行經該地既都
      有停車，要難謂上開行車管制號誌之設置有何讓人難以清
      楚辨識之情形存在甚明；抗告人復自承：「係依速限謹慎
      行使於沿海路機車道上」（見抗告狀第2 頁），則其就其
      他汽車、摩托車行經該地都有停車一節，當亦能明確見聞
      ，而可因此得知系爭路口確係設有紅綠燈無訛，是其辯稱
      ：「舉發違規事實地點之行車管制號誌設置不當，未能使
      駕駛人清晰辨識，而使抗告人對系爭路口設有行車管制號
      誌無預見可能性」云云，顯非有據。
（四）至本件違規當時，系爭道路之路面上固未劃有停止線，然
      停止線，用以指示行駛車輛停止之界限，及車輛停止時，
      其前懸部分不得伸越該線，道路交通標誌標線號誌設置規
      則第170 條亦有明定。停止線既係用以指示車輛停止之界
      限，不具替代行車管制號誌指示車輛行進、停止之意義及
      功能，是於已設有行車管制號誌之路口，仍應以行車管制
      號誌顯示之燈號為駕車行進、停止之準據甚明，此部分亦
      難據為抗告人有利之認定。
綜上所述，本件事證明確，抗告人確有行經有燈光號誌管制之交
岔路口闖紅燈之違規行為，確堪認定。
四、抗告人確有於前揭時間、地點，騎乘系爭機車行經有燈光號
    誌管制之交岔路口闖紅燈之行為，既如前述，從而，原審因
    認原處分機關依道路交通管理處罰條例第53條第1 項、第63
    條第1 項第3 款，裁處異議人1800元之罰鍰，並記違規點數
    3 點，經核並無違誤，依據道路交通案件處理辦法第19條，
    裁定駁回抗告人於原審之聲明異議，經核於法尚無不合。抗
    告人仍執前詞提起抗告，並無理由，應予駁回。
據上論結，依道路交通案件處理辦法第26條，刑事訴訟法第412
條，裁定如主文。
中    華    民    國    99    年    12    月    15    日
                  刑事第十一庭  審判長法  官 翁慶珍
                                      法  官 孫啟強
                                      法  官 石家禎
以上正本證明與原本無異。
不得再抗告。
中    華    民    國    99    年    12    月    15    日
                                      書記官 賴梅琴

司法院資訊處製作；財團法人民間司法改革基金會備份。
